臺灣花蓮地方法院交通事件裁定　　　　　　　　　　　九十三年度交聲字第六七號
　　原處分機關　交通部公路總局臺北區監理所花蓮監理站
　　異　議　人
　　即受處分人　甲○○
右列受處分人因違反道路交通管理處罰條例案件，對於交通部公路總局臺北區監理所
花蓮監理站中華民國九十三年十月十一日所為之處分（原處分案號：花監違字第裁四
四–Ｐ00000000號）聲明異議，本院裁定如左：
    主  文
異議駁回。
    理  由
一、本件異議意旨略以：異議人甲○○於案發當日並不知所駕車輛撞到行人危玉華，
    左轉後當然逕行駛離，未有逃逸之情事，舉發違規事實與實情不合；又危玉華當
    天在財團法人台灣基督教門諾會醫院（以下簡稱門諾醫院，異議狀誤載為署立花
    蓮醫院）之就診紀錄有二次，第一次是無恙離開，第二次則為受傷就診，第二次
    就診事由似與異議人無涉。按肇事致人受傷逃逸應以故意為構成要件，異議人在
    不知悉肇事情況下離開，豈有故意之事實，且危玉華是否由異議人所撞擊，在在
  均有待查證，至於異議人與危玉華達成和解，僅係出於道義上而為之，為此不服
    該處分而聲明異議云云。
二、按汽車駕駛人，駕駛汽車肇事致人受傷或死亡，應即採取救護或其他必要措施，
    並向警察機關報告，不得駛離；違者吊扣其駕照三個月至六個月；逃逸者吊銷駕
    駛執照；再汽車駕駛人曾依第六十二條第一項之規定吊銷駕駛執照者，終身不得
    考領駕駛執照，道路交通管理處罰條例第六十二條第一項、第六十七條第一項分
    別定有明文。次按，「中華民國七十五年五月二十一日修正公布之道路交通管理
    處罰條例第六十二條第二項（本條項已於八十六年一月二十二日修正併入第六十
    二條第一項）規定，汽車駕駛人駕駛汽車肇事致人受傷或死亡，應即採取救護或
    其他必要措施，並向警察機關報告，不得逃逸，違者吊銷駕駛執照。其目的在增
    進行車安全，保護他人權益，以維護社會秩序，與憲法第二十三條並無牴觸（本
    院釋字第二八四號解釋參照）。又道路交通管理處罰條例第六十七條第一項明定
    ，因駕車逃逸而受吊銷駕駛執照之處分者，不得再行考領駕駛執照（本條項業於
    九十年一月十七日修正公布為終身不得考領駕駛執照）。該規定係為維護車禍事
    故受害人生命安全、身體健康必要之公共政策，且在責令汽車駕駛人善盡行車安
    全之社會責任，屬維持社會秩序及增進公共利益所必要，與憲法第二十三條尚無
    違背。惟凡因而逃逸者，吊銷其駕駛執照後，對於吊銷駕駛執照之人已有回復適
    應社會能力或改善可能之具體事實者，是否應提供於一定條件或相當年限後，予
    肇事者重新考領駕駛執照之機會，有關機關應就相關規定一併儘速檢討，使其更
    符合憲法保障人民權益之意旨。」司法大法官會議解釋釋字第五三一號可資參照
    。從而依照現行道路交通管理處罰條例第六十二條第一項、第六十七條第一項之
    規定，駕車肇事致人受傷而逃逸者，應處以吊銷駕照並終身不得考領駕照之處分
    ，為法所明定，先此敘明。
三、經查：被害人危玉華於民國九十三年一月四日凌晨二時左右，在花蓮市○○路與
    林森路口，由西向東走人行道穿越林森路口時，遭到車輛撞擊以致受傷之事實，
    業據被害人危玉華、證人袁嘉驊於警詢時及本院訊問時、證人林讌諭及承辦警員
    林彥郎於本院訊問時證述明確，並有道路交通事故現場圖、道路交通事故調查報
    告表（一）、（二）、危玉華受到頭部外傷及後腦勺血腫六乘六公分傷害之門諾
    醫院診斷證明書一份卷可按（以上資料附於台灣花蓮地方法院檢察署九十三年度
    核退偵字第一六一號偵查卷及警卷內）。而本件受處分人即異議人甲○○於危玉
    華被撞當日凌晨二時左右，確實曾經駕駛車號Ｕ９－二八九０號自小客車，沿花
    蓮縣花蓮市○○路由西往東方向行駛，至該路與林森路交岔路口時，左轉北上林
    森路之事實，為異議人所自承，且證人林彥郎亦證稱：伊到現場後，被害人危玉
    華人在擔架上，伊問民眾有無看到肇事車輛之車號，民眾乃提供車號為Ｕ９－二
    八九０號，伊再根據車號查詢車籍資料，車主是甲○○，中山派出所員警就先到
    甲○○家，看到該車在車主家門前，之後伊就到該車看有無撞擊點，該車車頭有
    一些擦痕；現場目擊者有袁嘉驊及林讌諭，是林讌諭報案，袁嘉驊提供車號，林
    讌諭沒有提供車號等情（見本院卷第二十六頁起、第六十四頁起），所述核與證
    人林彥郎製作之花蓮縣警察局疑似道路交通事故肇事逃逸追查表所載：嫌犯車輛
    車號為Ｕ９－二八九０號、白色、南往北方向逃逸、目擊者發現車號Ｕ９－二八
    九０號提供警方處理，目擊者為袁嘉驊等語相符（見前開警卷第十四頁），再者
    ，證人林彥郎於案發當日至異議人家門前，勘察其所駕駛之Ｕ９－二八九０號汽
    車車體時，發現該車車頭有一些擦痕，並製有汽車照片十六幀可按（見前開警卷
    第二十三頁起），參酌證人袁嘉驊於警詢時證稱：肇事自小客車的車牌號碼是Ｕ
    ９－二八九０，該車是從花蓮市○○路左轉林森路往忠烈祠方向行駛，該車是右
    前方車頭撞擊被害人，未停止就加速逃逸等語，據上，足證本件肇事車輛即為異
    議人所駕駛之Ｕ９－二八九０號無訛。至於證人袁嘉驊於本院訊問時雖翻異前詞
    ，改稱異議人是從林森路左轉明禮路往花蓮火車站之方向去、沒注意車號、車禍
    當天沒提供警員肇事車輛車號、製作警詢筆錄當日車禍地點附近酒家小姐（即林
    讌諭）告訴伊車號是Ｕ９－二八九０號，之前伊都不知道車號云云，所述核與車
    禍時撞擊點之位置及證人林彥郎前述證詞不符，而證人林讌諭於本院訊問時亦證
    稱案發當日伊在車禍地點對面開餐廳，是客人告訴伊發生車禍了，老闆娘趕快報
    警，之後伊出去看，發現車禍的小姐是伊早以前在賣房子時的客人，就在車禍現
    場打手機報警；伊沒有看到肇事車輛的車號等語（見本院卷第六十二頁起），參
    酌證人林彥郎是於車禍當日即根據目擊者袁嘉驊之證詞找到異議人的車輛，而非
    在車禍後之九十三年二月二十四日製作袁嘉驊警詢筆錄時才根據其提供之車號查
    得可疑肇事車輛等情，應認證人袁嘉驊先前於警詢時之證詞較為可採，其事後翻
    異前詞，顯與事實不符，不足採信，併此敘明。
四、異議人甲○○雖辯稱當時並不知道有撞到人云云，然異議人為領有駕駛執照之成
    年人，依照經驗法則，汽車車身如撞及人或物體，車身均有有所晃動或聲響，況
    且案發時為夜間凌晨二點左右，並非如同白日之喧鬧或人車擁擠以致於不易注意
    路況，而被害人危玉華被撞時有聽到停車的聲音，撞擊其身體的瞬間聲音很大，
    其從背後被撞擊飛起來後彈跳到地上，亦據被害人危玉華於本院訊問時證述明確
    （見本院卷第四十頁起），且其因而受到頭部外傷及後腦勺血腫六乘六公分之傷
    害，足徵當時被害人危玉華所受到的撞擊非輕，則異議人豈有不知撞到路人之理
    ，所辯顯與常理有違，不足採信。異議人另以被害人危玉華第一次去門諾醫院是
    無恙離開，第二次是受傷就診云云，惟據被害人危玉華於警詢時供稱：當時車禍
    發生伊除頭部外傷及後腦勺血腫外，事實上全身疼痛，尤其腰椎及下肢麻痛，醫
    生囑附要伊留院或返家休養，伊選擇返家休養，但返家時因住處在樓上，上樓梯
    時因雙腳無力不慎從二樓樓梯墜落至一樓，約九時許又叫救護車送至門諾醫院急
    診室動手術等語（見前開偵查卷第四頁），參酌危玉華在門諾醫院第一份診斷書
    記載：車禍致頭部外傷，後腦勺血腫六乘六公分，於九十三年一月四日凌晨二時
    二十分來院急診，七時三十分離院等語，第二份診斷書記載：第二腰椎爆破性骨
    折合併神經壓迫，兩側下肢麻痛，右下肢無力，於九十三年一月四日住院手術內
    置鋼釘固定等語（見前述警卷第十九頁起），則異議人所辯被害人第一次去醫院
    是無恙離開云云，顯無憑據，不足採信。
五、綜上所述，本件異議人確有上開駕車肇事致人受傷之事實，且其知悉撞擊路人受
    傷後竟未停車救護而故意逃逸，其違規行為可堪認定，原處分機關據以援引前揭
    規定，裁處吊銷駕駛執照，終身禁考，於法有據，並無不當，從而，本件異議為
    無理由，應予駁回。
四、據上論斷，應依道路交通案件處理辦法第十九條，裁定如主文。
中      華      民      國    九十三    年     十二     月    三十一    日
                              臺灣花蓮地方法院交通法庭
                                  法    官  林  碧  玲
右正本證明與原本無異。
如對本裁定不服，應於送達後五日內，向本院提出抗告狀。（應抄附繕本）
                                  法院書記官
中      華      民      國    九十三    年     十二     月    三十一    日
